【裁判字號】    95,簡上,470
【裁判日期】    950825
【裁判案由】    傷害
【裁判全文】
臺灣板橋地方法院刑事判決             95年度簡上字第470號
上  訴  人  乙○○
上列上訴人即被告因傷害案件，不服本院95年度簡字第3039號中
華民國95年5 月30日第一審判決（聲請簡易判決處刑案號：95年
度偵字第6238號），提起上訴，本院管轄之第二審合議庭判決如
下：
    主  文
上訴駁回。
乙○○緩刑貳年。
    事  實
一、乙○○於民國94年12月24日下午2 時許，在其所經營位於臺
    北縣三重市○○路○ 段42號之檳榔攤前，因其胞兄甲○○前
    往討債，而與甲○○發生爭執，竟基於傷害人之身體之犯意
    ，徒手毆打甲○○，致甲○○受有左臉頰1 ×1 公分擦挫傷
    及下唇內側擦挫傷之傷害。
二、案經甲○○訴由臺北縣政府警察局三重分局報請臺灣板橋地
    方法院檢察署檢察官偵查後聲請以簡易判決處刑。
    理  由
一、認定犯罪事實之依據：
    上揭事實，業據被告乙○○於警詢、偵訊及本院審理時坦承
    不諱，核與告訴人甲○○於警詢時之指訴情節（見偵卷第7
    、8 頁，其雖屬被告以外之人於審判外之陳述，惟當事人知
    此情形，而未於言詞辯論終結前聲明異議，依刑事訴訟法第
    159 條之5 第2 項、第1 項規定，應認已同意上開指訴得作
    為本案證據，經本院審酌該警詢筆錄製作之目的、方式、受
    詢問人為具備通常智識程度之成年人、詢問人亦未使用不正
    手段等一切客觀情狀，認可信度甚高，應有證據能力）相符
    ，並有宏仁醫院驗傷診斷書1 紙附卷可稽（見偵卷第9 頁，
    此為從事業務之人於業務上所製作之證明文書，可信度甚高
    ，依刑事訴訟法第159 條之4 第2 款，應有證據能力），足
    認被告之自白確與事實相符。從而，本案事證明確，被告犯
    行堪予認定，應依法論科。
二、新舊法之比較適用：
    查刑法於94年2 月2 日修正公布，嗣於被告行為後，於95年
    7 月1 日施行，而刑法施行法亦於95年6 月14日增訂第1 條
    之1 。修正後刑法第2 條第1 項規定：「行為後法律有變更
    者，適用行為時之法律。但行為後之法律有利於行為人者，
    適用最有利於行為人之法律。」係規範行為後法律變更所生
    新舊法律比較適用之準據法，於新法施行後，應適用修正後
    刑法第2 條第1 項之規定，為「從舊從輕」之比較。又法律
    變更之比較適用，比較時應就罪刑有關之共犯、未遂犯、想
    像競合犯、牽連犯、連續犯、結合犯，以及累犯加重、自首
    減輕暨其他法定加減（如身分加減）與加減例等一切情形，
    綜其全部罪刑之結果而為比較；且就比較之結果，須為整體
    之適用，不能割裂分別適用各該有利於行為人之法律，此即
    法律變更之比較適用所應遵守之「罪刑綜合比較原則」及「
    擇用整體性原則」（最高法院24年上字第4634號判例、27年
    上字第2615號判例、95年第8 次刑事庭會議決議參照）。經
    查：
（一）本件被告所犯，為刑法第277 條第1 項之罪（詳下述），
      該條之法定刑列有拘役。關於拘役，被告行為時，修正前
      刑法第33條第4 款規定：「拘役：1 元以上，2 月未滿。
      但遇有加重時，得加至4 個月。」而被告行為後，刑法第
      33條第4 款雖修正為：「拘役：1 日以上，60日未滿。但
      遇有加重時，得加至1 百20日。」然僅係文字用語之修改
      而已，非屬法律之變更，此部分尚無新舊法比較適用之問
      題。
（二）被告行為時，刑法第277 第1 項所定罰金之最高額銀元1
      千元，經適用罰金罰鍰提高標準條例第1 條前段規定得提
      高至10倍，再依現行法規所定貨幣單位折算新臺幣條例第
      2 條規定折算後，其最高額為新臺幣3 萬元（1,000 ×10
      ×3 ＝30,000）。而被告行為後，刑法施行法增訂第1 條
      之1 規定：「中華民國94年1 月7 日刑法修正施行後，刑
      法分則編所定罰金之貨幣單位為新臺幣（第1 項）。94年
      1 月7 日刑法修正時，刑法分則編未修正之條文定有罰金
      者，自94年1 月7 日刑法修正施行後，就其所定數額提高
      為30倍。但72年6 月26日至94年1 月7 日新增或修正之條
      文，就其所定數額提高為3 倍（第2 項）。」依照上開規
      定，刑法第277 條第1 項之罰金最高額，同為新臺幣3 萬
      元（1,000 ×30×＝9,000） 。比較適用新舊法，此部分
      結果並無不同。
（三）被告行為時，關於罰金之最低額，修正前刑法第33條第5
      款規定：「罰金：1 元以上。」經適用罰金罰鍰提高標準
      條例第1 條前段規定得提高至10倍，再依現行法規所定貨
      幣單位折算新臺幣條例第2 條規定折算後，其數額為新臺
      幣30元以上（1 ×10×3 ＝30）。而被告行為後，刑法第
      33條第5 款已修正為：「罰金：新臺幣1 千元以上，以百
      元計算之。」經比較新舊法適用結果，此部分以被告行為
      時之舊法較有利於被告。
（四）本件符合易科罰金之要件。而被告行為時，修正前刑法第
      41 條 第1 項前段規定：「犯最重本刑為5 年以下有期徒
      刑以下之刑之罪，而受6 個月以下有期徒刑或拘役之宣告
      ，因身體、教育、職業、家庭之關係或其他正當事由，執
      行顯有困難者，得以1 元以上3 元以下折算1 日，易科罰
      金。」又依當時仍適用之罰金罰鍰提高標準條例第2 條規
      定（現已刪除），應就其原定數額提高為100 倍折算1 日
      ，再依現行法規所定貨幣單位折算新臺幣條例第2 條規定
      折算後，應以新臺幣300 元以上900 元以下折算1 日。而
      被告行為後，刑法第41條第1 項前段已修正為：「犯最重
      本刑為5 年以下有期徒刑以下之刑之罪，而受6 個月以下
      有期徒刑或拘役之宣告者，得以新臺幣1 千元、2 千元或
      3 千元折算1 日，易科罰金。」經比較新舊法適用結果，
      此部分以被告行為時之舊法有利於被告。
（五）本件符合宣告緩刑之要件。而被告行為後，刑法第74條關
      於緩刑之規定亦經修正，惟我國緩刑係採刑之執行暫緩制
      （而非刑之宣告暫緩制），故緩刑規定，性質上應屬刑之
      執行事項的規範，並非行為可罰性之規範，無刑法第2 條
      第1 項之適用餘地，應逕適用裁判時之法律即可（最高法
      院95年第8 次刑事庭會議決議同此結論），此部分亦無新
      舊法比較適用之問題。
（六）綜上所述，本件涉及新舊法比較適用者，經比較結果，顯
      以舊法規定較有利於被告，揆諸上揭說明，應一體適用舊
      法之規定。雖本件就緩刑部分，係適用裁判時即修正後之
      規定，而與上開新舊法比較適用之結果不同，惟緩刑之宣
      告，既無刑法第2 條第1 項之適用餘地，即未涉及法律變
      更之比較適用，則本件法律適用，仍無悖於最高法院上揭
      判例及決議所揭示之「罪刑綜合比較原則」及「擇用整體
      性原則」，併此敘明。
三、論罪科刑：
    核被告所為，係犯刑法第277 條第1 項之傷害罪。原審以被
    告罪證明確，而適用刑法第277 條第1 項、修正前刑法第41
    條第1 項前段，罰金罰鍰提高標準條例第1 條前段、修正前
    罰金罰鍰提高標準條例第2 條，並審酌被告雖無前科，然僅
    因積欠告訴人債務之細故，不思理性解決，竟以暴力相向之
    犯罪動機，使用手段之危險性，對告訴人傷害之程度等一切
    情狀，判處拘役20日，如易科罰金，以銀元300 元折算1 日
    ，其認事用法均無違誤，量刑亦屬適當。按新修正刑法第2
    條第1 項立法之變更，已將新舊法律適用之「從新從輕」原
    則，改採「從舊從輕」原則，修法前以往實務見解，認原判
    決未及比較適用新舊法時，上訴後，雖比較結果以舊法有利
    於行為人，而原判決別無其他撤銷事由，仍應由上級審法院
    以此為由撤銷改判，惟修正後之規定係以適用行為時法為原
    則，因此原判決雖未及比較適用，然上訴後，經比較新舊法
    ，行為後之法律並非較有利於行為人，仍應適用行為時法，
    則原判決適用行為時法即無不當，自不構成撤銷之事由。準
    此，原審判決固未及比較新舊法，仍應予維持。被告提起本
    件上訴，空言爭執原審量刑過重，經核為無理由，應予駁回
    。末按，被告前未曾受有期徒刑以上刑之宣告，有臺灣高等
    法院被告前案紀錄表可稽，其因一時衝動，致罹刑章，於本
    院審理期間，已與告訴人成立和解，告訴人並表明不再追究
    等情，有聲請撤回刑事告訴狀1 份（因本案已繫屬第二審，
    不生撤回告訴之效力）存卷足憑，堪認已有悔意，歷此偵、
    審及刑之宣告教訓，當知所警惕，信無再犯之虞，本院因認
    對於被告所宣告之刑，以暫不執行為適當，爰依裁判時即修
    正後刑法第74條第1 項第1 款規定，併予宣告緩刑2 年，以
    勵自新。
據上論斷，應依刑事訴訟法第455 條之1 第1 項、第3 項、第36
8 條，刑法第74條第1 項第1 款，判決如主文。
本案經檢察官蘇揚旭到庭執行職務。
中    華    民    國    95    年    8     月    25    日
                  刑事第十六法庭  審判長法  官  陳鴻清
                                        法  官  楊志雄
                                        法  官  朱嘉川
以上正本證明與原本無異。
不得上訴。
                                        書記官  林惠齡
中    華    民    國    95    年    8     月    25    日
附錄本案論罪科刑法條全文：
中華民國刑法第277 條：
傷害人之身體或健康者，處3 年以下有期徒刑、拘役或1 千元以
下罰金。
犯前項之罪因而致人於死者，處無期徒刑或7 年以上有期徒刑；
致重傷者，處3 年以上10年以下有期徒刑。


司法院資訊處製作；財團法人民間司法改革基金會備份。
